臺灣臺北地方法院刑事判決　　　　　　　　　　　　　九十一年度易字第七一八號
　　公　訴　人　臺灣臺北地方法院檢察署檢察官
　　被　　　告　甲○○
右列被告因竊盜案件，經檢察官提起公訴（九十一年度偵字第七七五一號），本院判
決如左：
    主  文
甲○○攜帶兇器毀越安全設備竊盜未遂，處有期徒刑拾月。
    事  實
一、甲○○前於民國七十年間即因連續竊盜罪，經臺灣台北地方法院於七十年八月三
    十日以七十年訴字第一六九九號判決處有期徒刑二年六月、刑之執行前強制工作
    ；又於八十五年間再因連續竊盜罪，經臺灣台南地方法院於八十五年一月二十二
    日以八十五年度易字第三三號判決處有期徒刑一年、經臺灣高等法院八十五年度
    上易字第三八一號駁回上訴確定；復於八十六年間三度因連續加重竊盜罪，經臺
    灣板橋地方法院於八十六年三月三日以八十六年度訴字第三八號判決處有期徒刑
    一年六月確定；更於八十九年間四度因連續加重竊盜罪，經臺灣台北地方法院於
    八十九年九月三十日以八十九年度易字第一七三四號判決處有期徒刑二年四月確
    定，甫於九十一年五月二日縮短刑期假釋出獄（不構成累犯）；於假釋期間仍不
    知悔改，於假釋出獄之五日後即九十一年五月七日中午十二時三十分許，因台北
    市○○區○○路一段一四七巷二八號二樓乙○○之住處大門深鎖、按鈴亦無人應
    門，見有機可趁，竟意圖為自己不法之所有，於前開時、地，以胞弟李瑞松所有
    之手套一副、打火機一支及客觀上可供兇器使用之鴨嘴鉗一支為工具：穿戴手套
    以防滑，攀爬前開乙○○住處後防火巷壁外之水管至二樓後，復以鴨嘴鉗撬壞外
    罩鐵窗上之鎖進入後陽台，再以打火機燒灼後門上之紗窗，伸手入屋打開門鎖，
    侵入乙○○住處（毀損鐵窗鎖、紗窗及侵入住宅之部分均未據告訴），著手察看
    屋內各個房間佈置、以眼物色搜尋可得竊取主臥室物品，而尚未將財物置入自己
    實力支配下時，即為鄰人紀佳君察覺，當場為警查獲，始未得手，並扣得前開手
    套、打火機、鴨嘴鉗各一支。
二、案經台北市政府警察局信義分局報請臺灣台北地方法院檢察署檢察官偵查起訴。
    理  由
一、訊據被告甲○○就於前開時地以手套、打火機、鴨嘴鉗為工具攀爬侵入被害人乙
    ○○住宅內，著手以眼物色挑選可供偷竊物品之際，尚未得手即為警查獲等情，
    於本院調查、審理時均自白不諱（見本院九十一年五月二十八日、六月十日筆錄
    ），核與證人紀佳君、被害人乙○○指稱情節大致相合，並有現場照片五幀、及
    前開扣案鴨嘴鉗、手套、打火機可資相佐，是依上開證人指述內容及扣案各項證
    物等補強證據已足資擔保被告於本院調查、審理中所為之上開任意性自白之真實
    性，按據刑事訴訟法第一百五十六條之規定，自得據被告前開任意性自白及各該
    補強證據，採信被告任意、真實之自白，認本件事證明確，被告犯行洵堪認定，
    應予依法論科。
二、按刑法上之未遂犯，固必須已著手於犯罪行為之實行而不遂，始能成立，此在刑
    法第二十五條第一項規定甚明。犯罪行為有犯罪之決意、陰謀、預備及實行等四
    個階段，在預備與實行之間，有一「著手」之點予以區隔，已經著手即為實行，
    尚未著手則為預備。一般學說上對於著手之闡述，主要者計有主觀說、客觀說及
    折衷說三說。同法第三百二十一條之竊盜罪，為同法第三百二十條之加重條文，
    自係以竊取他人之物為其犯罪行為之實行，至於該條第一項各款所列情形，不過
    為犯竊盜罪之加重條件，如僅著手於該項加重條件之行為，而未著手搜取財物，
    仍不能以竊盜未遂論。亦經最高法院二十七年滬上字第五四號著有判例。惟刑法
    竊盜罪所保護之法益乃各個人對其所管領動產之支配力，此在同法第三百二十一
    條之加重竊盜罪亦然，是於決定竊盜行為著手時點之際，即應考慮具體財產持有
    人之支配力是否已有被侵害之直接或現實危險性。就侵入住宅竊盜犯罪之型態觀
    之，若行為人不僅有侵入住宅之行為，且已開始有搜尋、物色財物、或為物色財
    物而接近財物之動作，則應認此際行為人之行為對住宅居住人就各個動產之支配
    力已有加以排除而移轉持有之直接或現實危險性，而非僅單純侵害住宅居住人居
    住安寧之法益。準此，在意欲竊盜而侵入他人住宅之場合，單純侵入住宅之行為
    固不得視為竊盜行為之著手，惟行為人若在被害人住宅範圍內已有搜尋、物色、
    或為物色而為接近財物之動作時，即應認已著手於侵入住宅竊盜之行為。近日最
    高法院八十四年台上字第四三四一號判決意旨稱：「侵入竊盜究以何時為著手起
    算時點，依一般社會觀念，咸認行為人以竊盜為目的，而侵入他人住宅，搜尋財
    物時，即應與竊盜之著手行為相當，上訴人在其主觀上既以竊盜為目的侵入廖某
    住處，並已進入廖某臥房，留滯時間有數分鐘之久，用眼睛尋財物，縱其所欲物
    色之財物尚未將之移入自己支配管領之下，惟從客觀上已足認其行為係與侵犯他
    人財物之行為有關，且具有一貫接連性之密接行為，顯然已著手於竊盜行為之實
    行」等語，即揭示此一旨趣（臺灣高等法院八十六年度上易字第一一○四號判決
    參照）。另按刑法第三百二十一條第一項第三款之攜帶兇器竊盜罪，係以行為人
    攜帶兇器竊盜為其加重條件，此所謂兇器，其種類並無限制，凡客觀上足對人之
    生命、身體、安全構成威脅，具有危險性之兇器均屬之，且祇須行竊時攜帶此種
    具有危險性之兇器為已足，並不以攜帶之初有行兇之意圖為必要。而鴨嘴鉗質地
    堅硬，單獨使力即可撬壞鐵窗上附鎖等情，業經被告甲○○供稱明確，並有現場
    照片附卷可稽，是上開鴨嘴鉗工具均為足以殺傷人生命、身體之器械，顯為具有
    危險性之兇器。故核被告甲○○攜帶可得為兇器之鴨嘴鉗，毀壞鐵窗附鎖、燒灼
    紗窗而得侵入住宅，著手物色財物之際，尚未得手即為查獲之行為，係犯刑法第
    三百二十一條第二項、第一項第二款、第三款之攜帶兇器、毀越安全設備加重竊
    盜未遂罪。被告甲○○已著手於犯罪行為之實行而不遂，為未遂犯，應依刑法第
    二十六條前段規定，減輕其刑。另就被告李瑞瑞德破壞陽台鐵窗鎖、後門紗窗之
    犯行，應依刑法第三百二十一條第二項第一項第二款論處，已如前述，惟起訴書
    漏載該部分法條，尚有未洽，然已經公訴蒞庭檢察官當庭陳明補充更正，本院自
    應一併審究，併此敘明。爰審酌被告甲○○有如事實欄所載前於民國七十年間即
    因連續竊盜罪，經臺灣台北地方法院於七十年八月三十日以七十年訴字第一六九
    九號判決處有期徒刑二年六月、行之執行前強制工作；又於八十五年間再因連續
    竊盜罪，經臺灣台南地方法院於八十五年一月二十二日以八十五年度易字第三三
    號判決處有期徒刑一年、經臺灣高等法院八十五年度上易字第三八一號駁回上訴
    確定；復於八十六年間三度因連續加重竊盜罪，經臺灣板橋地方法院於八十六年
    三月三日以八十六年度訴字第三八號判決處有期徒刑一年六月確定；更於八十九
    年間四度因連續加重竊盜罪，經臺灣台北地方法院於八十九年九月三十日以八十
    九年度易字第一七三四號判決處有期徒刑二年四月確定等多次竊盜處刑、前科，
    此有臺灣高等法院被告全國前案紀錄表在卷可參，且被告於八十九年七月二十四
    日入監、甫於九十一年五月二日縮短刑期假釋出獄，至離獄業僅五日隨為本件犯
    行，顯就前案刑罰執行難收矯治之效，實不宜輕縱，然再衡量被告出獄後謀生困
    難、為家中待撫妻小，始出此下策，犯罪之目的、動機可憫，而為本院審理時業
    已自白犯行，犯後態度亦屬良好等一切情狀，判處如主文所示之刑，以示懲儆。
    末查扣案之手套、打火機、鴨嘴鉗為被告否認其所有，又非違禁物，爰不為沒收
    之諭知，併此敘明。
據上論斷，應依刑事訴訟法第二百九十九條第一項前段，刑法第三百二十一條第二項
、第一項第二款、第三款、第二十六條前段，判決如主文。
本案經檢察官丙○○到庭執行職務
中      華      民      國    九十一    年      六      月    二十五    日
                                      臺灣臺北地方法院刑事第三庭
                                          法  官  郭惠玲
右正本證明與原本無異。
如不服本判決，應於判決送達後十日內，向本院提出上訴狀。
                                          書記官  陳  懿
中    華    民    國      九十一        年      七      月      一      日
附錄本案論罪科刑法條全文：
刑法第三百二十一條  加重竊盜罪
犯竊盜罪而有左列情形之一者，處六月以上、五年以下有期徒刑：
一  於夜間侵入住宅或有人居住之建築物、船艦或隱匿其內而犯之者。
二  毀越門扇、牆垣或其他安全設備而犯之者。
三  攜帶兇器而犯之者。
四  結夥三人以上而犯之者。
五  乘火災、水災或其他災害之際而犯之者。
六  在車站或埠頭而犯之者。
前項之未遂犯罰之。
